【裁判字號】    99,訴,848
【裁判日期】    990930
【裁判案由】    毒品危害防制條例
【裁判全文】
臺灣臺北地方法院刑事判決               99年度訴字第848號
公  訴  人  臺灣臺北地方法院檢察署檢察官
被      告  甲○○
上列被告因毒品危害防制條例案件，經檢察官提起公訴（99年度
毒偵字第1760號），本院判決如下：
    主  文
甲○○施用第一級毒品，累犯，處有期徒刑拾壹月。
    事  實
一、甲○○前曾於民國92年間因施用毒品案件，經臺灣板橋地方
    法院於92年9 月30日以92年度毒聲字第3055號裁定送觀察、
    勒戒後，認無繼續施用毒品之傾向，於93年5 月19日執行完
    畢出所，並經臺灣板橋地方法院檢察署檢察官於93年6 月11
    日以93年度毒偵緝字第187 號為不起訴處分確定；另於94年
    間因施用毒品案件，經臺灣高等法院於95年3 月21日以95年
    度上易字第131 號判決判處有期徒刑6 月確定；復於94年間
    因竊盜、贓物、詐欺案件，經本院於95年8 月14日以94年度
    易字第1856號判決判處有期徒刑3 月、7 月、3 月確定；再
    於95年間因施用毒品案件，經臺灣板橋地方法院於95年12月
    4 日以95年度簡字第5429號判決判處有期徒刑5 月確定；又
    於95年間因施用毒品案件，經臺灣板橋地方法院於96年2 月
    26日以95年度訴字第3955號判決判處有期徒刑9 月確定，上
    開6 罪經分別減刑及定應執行之刑確定，於96年11月30日縮
    短刑期假釋出監，並於97年1 月1 日縮刑期滿假釋未被撤銷
    視為執行完畢。詎其復基於施用第一級毒品及第二級毒品之
    犯意，於99年3 月23日上午8 時許，在臺北市○○區○○路
    2 段336 號5 樓之37住處，以玻璃球燒烤方式同時施用第一
    級毒品海洛因及第二級毒品甲基安非他命1 次，並於施用後
    即將吸食器丟棄滅失。嗣於同年月日15時20分許，因甲○○
    另案遭通緝，在臺北市○○路與雙和街口為警緝獲，經採集
    尿液送驗後呈甲基安非他命、嗎啡陽性反應，始查知上情。
二、案經臺北市政府警察局萬華分局報告臺北地方法院檢察署檢
    察官偵查起訴。
    理  由
一、上揭犯罪事實，業經被告於本院審理時坦承不諱（見本院99
    年9 月23日準備程序筆錄第2 頁），且有臺灣檢驗科技股份
    有限公司濫用藥物檢驗報告鑑定書1 份在卷可稽，足認被告
    前揭任意性自白確與事實相符，故本件事證明確，被告施用
    第一、二級毒品犯行堪予認定，應依法論科。又按民國92年
    7 月9 日新修正之毒品危害防制條例刪除2 犯及3 犯之規定
    ，一改修法前繁雜之處遇程序，僅將施用毒品者化區分為初
    犯、再犯，並認施用毒品者係屬病患性犯人，以觀察、勒戒
    戒除其身癮，並以強制戒治去除其心癮。經觀察、勒戒或強
    制戒治執行完畢釋放後，若係5 年後再犯該條例10條施毒品
    罪者，與同條例第20條第1 項、第2 項關於「初犯」之處理
    方式相同，檢察官應先聲請法院裁定令被告入勒戒處所觀察
    、勒戒，並視有無繼續施用毒品傾向，決定應予釋放、為不
    起訴之處分，或應聲請法院裁定令入勒戒處所強制戒治；若
    係5 年內「再犯」同條例第10條施用毒品罪者，依同條例第
    23 條 第2 項規定，檢察官則應依法追訴。觀諸該條例第20
    條第3 項之修正理由：「觀察、勒戒或強制戒治5 年後再犯
    者，顯見前所實施之觀察、勒戒或強制戒治已足以遮斷其施
    用毒品之癮，為期自新及協助其戒除毒癮，對此5 年後再犯
    者，爰明定仍適用初犯之規定，先經觀察、勒戒、強制戒治
    之程序。」及同條例第23條第2 項之修正理由：「為配合簡
    化施用毒品犯之刑事處遇程序，並鑑於經觀察、勒戒或強制
    戒治執行完畢釋放後5 年內再犯者，其再犯率甚高，原據以
    實施之觀察、勒戒及強制戒治既已無法收其實效，自應施以
    刑事處遇。」顯然如施用毒品者係前經觀察、勒戒或強制戒
    治等治療程序執行完畢5 年後，始再施用毒品之「初犯」，
    因前所執行之觀察、勒戒或強制戒治已足收戒除毒癮之效，
    自應重新執行觀察、勒戒或強制戒治等治療程序，並於治療
    程序執行完畢後，由檢察官為不起訴處分，毋庸對之追訴處
    罰；反之，在「再犯」之情形，因其先前所為治療程序顯未
    能收戒斷毒癮之效，且考量施用毒品者之再犯率偏高，乃簡
    化其刑事處遇程序，而逕予追訴處罰，不再施以治療程序。
    參酌上開立法理由，修正毒品危害防制條例就施用毒品者，
    祇於「初犯」及「5 年後再犯」2 種情形，有其追訴條件之
    限制，即須於初犯經觀察、勒戒或強制戒治釋放後，5 年內
    均無施用毒品之行為，始能認其前所實施之觀察、勒戒或強
    制戒治已足遮斷毒癮，而得於5 年後再犯時，再予適用初犯
    之規定，重行觀察、勒戒等程序。倘5 年內已經再犯，被依
    法追訴處罰，縱其第3 次（或第3 次以上）施用毒品之時間
    在初犯釋放5 年以後，即與「5 年後再犯」之情形有別，且
    因已於「5 年內再犯」，顯見其再犯率甚高，原實施觀察、
    勒戒或強制戒治，已無法收其實效，而無5 年戒斷期之存在
    ，自無再經觀察、勒戒及強制戒治之必要，應由檢察官逕行
    起訴，始符新法修正之本旨最高法院95年度臺非字第59號、
    第65 號 判決意旨參照）。查被告本件施用毒品犯行非屬「
    初犯」及「5 年後再犯」之情形，依上開說明，自應依法論
    科。綜上所述，本件事證明確，被告犯行洵堪認定，應依法
    論科。
二、按海洛因、甲基安非他命分別係毒品危害防制條例第2 條第
    2 項第1 款、第2 款所規範之第一級、第二級毒品，故核被
    告所為係犯同條例第10條第1 項施用第一級毒品罪及第10條
    第2 項施用第二級毒品罪。其施用上揭毒品前持有第一級、
    第二級毒品之低度行為，分別為其施用之高度行為所吸收，
    不另論罪。又按實務上毒犯施用毒品之方法甚多，實務上亦
    曾見人犯同時混合施用海洛因及甲基安非他命之案例，本件
    無積極證據證明被告係先後於不同時地施用海洛因及甲基安
    非他命，且被告陳稱其係同時施用海洛因及甲基安非他命（
    見本院審理筆錄第5 頁），基於罪疑惟輕之法則，應認被告
    係以一行為觸犯上揭2 罪名，為想像競合犯，應從一重之施
    用第一級毒品罪論處。末查被告有事實欄所載之犯罪科刑及
    執行情形，有臺灣高等法院被告前案紀錄表存卷可按，其受
    有期徒刑之執行完畢後5 年以內再故意犯本件有期徒刑以上
    之罪，係屬累犯，應依法加重其刑。爰審酌被告前有毒品前
    科，竟仍不知改悔，陷於毒癮而難以自拔，危害國民健康，
    及其犯罪之動機、手段、於本件犯罪後尚能坦承犯行，態度
    良好等情，量處如主文所示之刑。
據上論斷，應依刑事訴訟法第299 條第1 項前段，毒品危害防制
條例第10條第1項、第2項，刑法第11條、第47條第1項、第55 條
，判決如主文。
本案經檢察官徐仕瑋到庭執行職務。
中    華    民    國    99    年    9     月    30    日
                      刑事第十七庭審判長法  官 劉煌基
                                        法  官 楊雅清
                                        法  官 賴淑美
以上正本證明與原本無異。
如不服本判決應於收受送達後10日內向本院提出上訴書狀，並應
敘述具體理由；其未敘述上訴理由者，應於上訴期間屆滿後20日
內向本院補提理由書（均須按他造當事人之人數附繕）「切勿逕
送上級法院」。
                                        書記官 許翠燕
中    華    民    國    99    年    10    月    1     日
附錄本件判決論罪科刑法條全文：
毒品危害防制條例第10條
施用第一級毒品者，處六月以上五年以下有期徒刑。
施用第二級毒品者，處三年以下有期徒刑。

司法院資訊處製作；財團法人民間司法改革基金會備份。
